【裁判字號】    90,上訴,476
【裁判日期】    900212
【裁判案由】    野生動物保育法
【裁判全文】
臺灣高等法院高雄分院刑事判決          九十年度上訴字第四七六號
    上訴人
    即被告  乙○○
    選任辯護人  鄧國璽
右上訴人因違反野生動物保育法案件，不服臺灣高雄地方法院八十九年度訴字第二九
三二號中華民國九十年二月十二日第一審判決（起訴案號：臺灣高雄地方法院檢察署
八十九年度偵字第一一五三九號），提起上訴，本院判決如左：
      主      文
原判決撤銷。
乙○○違反獵捕保育類野生動物不得使用陷阱之規定，使用禁止之方式，獵捕宰殺保
育類野生動物，處有期徒刑捌月。
扣案之保育類野生動物山羌頭壹個及毛皮壹張均沒收。
      事      實
一、乙○○於民國八十八年間因違反野生動物保育法案件，經法院判處有期徒刑七月
    ，並於九十年一月四日執行完畢（未構成累犯）。其甲知山羌係經主管機關公告
    之保育類野生動物，且無山羌族群逾越環境容許量，經地方主管機關許可獵捕之
    情形，雖預見以老鼠夾作成陷阱，可能獵捕保育類野生動物，仍基於非法設立陷
    阱捕獵保育類野生動物之犯意，於民國八十九年四月二十日上午六時許，在高雄
    縣桃源鄉寶山村其耕作之保留地上，以老鼠夾作陷阱，獵捕保育類野生動物山羌
    一隻，並帶回高雄縣六龜鄉文武村河邊巷八十三號居所將之宰殺食用。嗣於同日
    下午十時許，在上開乙○○居所查獲，並於冰箱取出尚末食用之山羌頭一個及毛
    皮一張。
二、案經高雄縣警察局六龜分局報請臺灣高雄地方法院檢察署檢察官偵查起訴。
      理      由
一、訊據被告乙○○矢口否認有上揭犯行，辯稱：伊設陷阱係為防止老鼠咬其蔬菜，
    並非要捕殺山羌，而山羌亦非其宰殺，伊到現場時山羌已死亡云云。經查：
    （一）被告並未經地方主管機關之許可，獵捕保育類野生動物，此為被告於本院
          審理中所自承，是被告獵捕山羌之保育類野生動物，並無諸如山羌族群逾
          環境容許量，經地方主管機關許可等情形。
    （二）被告非法以陷阱獵捕保育類野生動物等情，業據被告於警訊中供承甚甲（
          警訊中誤載為八十八年四月二十日），被告雖於原法院審理改口辯稱並非
          其宰殺山羌，然被告於警訊中甲白供述：「我捕獲山羌後馬上宰殺，並吃
          掉，所以只剩頭和皮」等語，若被告發覺山羌遭其陷阱捕獲時已死亡，被
          告何須馬上予以宰殺，足認被告上開辯詞，顯不足採。
    （三）另按山羌，學名為ＭＵＮＴＩＡＣＵＳ  ＲＥＥＶＥＳＩ  ＭＩＣＲＵＲ
          ＵＳ，係行政院農業委員會於八十四年十二月二十三日以八四農林字第四
          ○三○八一七Ａ號所指定公告之「保育類野生動物名錄」中，列為珍貴稀
          有保育類野生動物，有該會依據上開「保育類野生動物名錄」編選之保育
          類野生動物圖鑑山羌照片影本二幀附卷可稽，此外復有被告宰殺山羌後冰
          存於冰箱之山羌頭照片二幀及贓物認領收據一紙附卷可按，核與上開圖鑑
          照片確係山羌無訛，本件事證甲確，被告犯行洵堪認定。
二、被告未經地方主管機關之同意，以非法方式設置陷阱獵捕，核其所為，係違反野
    生動物保育法第十八條第一項第一款及第十九條第一項第六款之規定，而犯同法
    第四十一條第一項第一款、第三款之罪。起訴書指被告非為試驗研究目的，捕殺
    山羌，犯同法第四十一條第一項第二款之罪，但此罪係指違反同法第十八條第一
    項第二款之規定，即行為人須基於學術研究或教育目的，而未經中央主管機關許
    可獵捕，宰殺保育類野生動物，故行為人若非基於學術研究或教育目的，即非犯
    該罪之主體，要無適用該款（第二款）處罰之餘地，起訴法條尚有未洽，應予變
    更；被告係以一行為同時觸犯野生動物保育法第四十一條第一項第一款、第三款
    之罪名，為想像競合犯，應從情節較重之該條項第三款之使用禁止之方式獵捕宰
    殺野生動物罪處斷，原審據以論罪科刑，固非無見。但誤論被告同時犯該條項第
    二款之罪，自有未洽，已如前述，被告上訴否認犯罪，固無足取，惟原判決既有
    可議，自應予以撤銷改判。爰審酌被告於八十八年間已因捕殺野生動物而遭原審
    判處有期徒刑七月，此有臺灣高雄地方法院檢察署刑案資料查註紀錄表在卷可按
    ，復又犯本件犯行，未能體認保護野生動物對維護物種多樣性，及自然生態之平
    衡之重要，惟念其智識程度，犯罪手段、所得利益及犯後態度等一切情狀，量處
    如主文所示之刑。至扣案之山羌頭一個及山羌毛皮一張，應依野生動物保育法第
    五十二條第一項之規定沒收。
據上論結，應依刑事訴訟法第三百六十九條第一項前段、第三百六十四條、第二百九
十九條第一項前段、第三百條、野生動物保育法第四十一條第一項第一、三款、第五
十二條第一項、刑法第十一條、第五十五條，判決如主文。
本案經檢察官邱榮藏到庭執行職務。
中    華    民    國         九十       年      五      月      四      日
                              臺灣高等法院高雄分院刑事第九庭
                                  審判長法官  張甲松
                                        法官  任森銓
                                        法官  江泰章
右正本證甲與原本無異。
如不服本判決，應於判決送達後十日內向本院提出上訴狀，其未述理由者並應於提
出上訴狀後十日內向本院補提理由書（應附繕本)。
                                      書記官  黃一秋
中    華    民    國         九十       年      五      月      七      日
附錄：本判決論罪科刑法條：
野生動物保育法第四十一條第一項第一款、第三款
有下列情形之一，處六月以上五年以下有期徒刑，得併科新臺幣二十萬元以上一百萬
元以下罰金：
一、未具第十八條第一項第一款之條件，獵捕、宰殺保育類野生動物者。
三、違反第十九條第一項規定，使用禁止之方式，獵捕，宰殺保育類野生動物者。
                                                                      Ｈ


司法院資訊處製作；財團法人民間司法改革基金會備份。
